臺灣桃園地方法院刑事判決　　　　　　 96年度審易字第110號
公　訴　人　臺灣桃園地方法院檢察署檢察官
被　　　告　丙○○
指定辯護人　本院公設辯護人　陳瑞明
上列被告因詐欺案件，經檢察官提起公訴（96年度偵字第6119號
、第10698號），嗣被告於準備程序進行中為有罪之陳述，經本
院合議庭裁定由受命法官獨任進行簡式審判程序後，聲請改依協
商程序而為判決，本院判決如下：
    主  文
丙○○意圖為自己不法之所有，以詐術使人將本人之物交付，處
有期徒刑壹年，減為有期徒刑陸月，如易科罰金，以銀元佰元
（即新臺幣玖佰元）折算壹日。
    事實及理由
一、本件被告所犯係死刑、無期徒刑或最輕本刑為三年以上有期
    徒刑以外之罪，其於準備程序中就被訴事實為有罪之陳述，
    經本院告知簡式審判程序之旨，並聽取公訴人、被告及辯護
    人之意見後，爰依刑事訴訟法第273 條之1 第1 項規定合議
    裁定由受命法官獨任進行簡式審判程序。
二、被告丙○○於民國94年間，因違反臺灣地區與大陸地區人民
    關係條例案件，經本院以94年度桃簡字第856 號簡易判決判
    處罰金銀元12,000元確定，於94年8 月18日繳清罰金執行完
    畢（未構成累犯）。
三、甲○○（業經檢察官撤回起訴）設法向黃三英（另由檢察官
    偵辦行起訴）取得黃三英以所經營「山昊企業有限公司」（
    下稱山昊公司）為發票人、付款人為台東區中小企業銀行、
    號碼為TRC0000000號空白支票及授權書各1 紙後，丙○○明
    知該空白支票並無兌現可能性，竟基於意圖為自己不法所有
    之犯意，於民國95年1 月間某日，透過不知情之友人乙○○
    （業經檢察官撤回起訴）向不知情之甲○○取得上開空白支
    票使用，由丙○○自行填寫面額為新臺幣（下同）20萬元，
    於95年1 月28日，在桃園縣桃園市○○路425 巷6 號6樓 之
    2 ，持該支票向丁○○調借款項，致丁○○陷於錯誤而於該
    支票背書後持向徐益義借款20萬元，再於扣除丙○○前所欠
    款15萬元及利息後，交付37,000元予丙○○，嗣因該支票提
    示不獲兌現，經丁○○追索無門而受有損害。案經丁○○訴
    由臺灣桃園地方法院檢察署偵查後起訴。
四、證據名稱：
    (一)被告丙○○於本院準備程序中之自白。
    (二)證人即被害人丁○○於偵訊證述及證人乙○○於偵訊證述
      。
    (三)發票人山昊公司、付款人為台東區中小企業銀行、號碼為
      TRC0000000號空白支票及授權書影本、臺灣票據交換所桃
      園縣分所NO.00000000 號退票理由單影本、臺東區中小企
      業銀行桃園分行95年10月5 日（95）東企銀桃字第287 號
      函各1 紙附卷可資佐證。
五、本件經檢察官與被告於審判外達成協商之合意且被告已認罪
    ，其合意內容為：就其詐欺部分，被告願受科刑範圍為有期
    徒刑1 年，減為有期徒刑6 月。經查，上開協商合意並無刑
    事訴訟法第455 條之4 第1 項所列情形之一，檢察官聲請改
    依協商程序而為判決，本院爰不經言詞辯論，於協商合意範
    圍內為協商判決，合予敘明。
六、被告犯罪時間在96年4 月24日以前，所犯為刑法第339 條第
    1 項詐欺罪，且宣告刑未逾 1年6 月，合於減刑條件，與中
    華民國九十六年罪犯減刑條例第2 條第 1項第3 款規定相符
    ，應減其刑期2 分之1 。
七、附記事項：
    查被告行為後，刑法於民國94年2 月2 日修正公布，於95年
    7 月1 日施行。按行為後法律有變更者，適用行為時之法律
    ，但行為後之法律有利於行為人者，適用最有利於行為人之
    法律，現行刑法第二條第一項定有明文。刑法第二條本身雖
    經修正，但刑法第二條既屬適用法律之準據法，本身尚無比
    較新舊法之問題，應一律適用裁判時之現行刑法第二條規定
    以決定適用之刑罰法律，核先敘明。又以本次刑法修正之比
    較新舊法，應就罪刑有關之共犯、未遂犯、想像競合犯、牽
    連犯、連續犯、結合犯，以及累犯加重、自首減輕暨其他法
    定加減原因（如身分加減）與加減例等一切情形，綜其全部
    罪刑之結果而為比較（參見最高法院九十五年度第八次刑庭
    會議決議）。經查：(一)刑法第339 條第1 項之詐欺取財罪，
    法定刑所得科或併科之罰金為1,000 元以下罰金，據修正後
    刑法施行法增訂第1 條之1 ：「中華民國九十四年一月七日
    刑法修正施行後，刑法分則編所定罰金之貨幣單位為新臺幣
    。九十四年一月七日刑法修正時，刑法分則編未修正之條文
    定有罰金者，自九十四年一月七日刑法修正施行後，就其所
    定數額提高為三十倍。但七十二年六月二十六日至九十四年
    一月七日新增或修正之條文，就其所定數額提高為三倍」及
    刑法第33條第5 款修正為：「主刑之種類如下：五、罰金：
    新臺幣一千元以上，以百元計算之」等規定，是依修正後之
    法律，刑法第339 條第1 項詐欺取財罪所得科或併科之罰金
    刑最高為新臺幣30,000元、最低為新臺幣1,000 元；然依被
    告行為時之刑罰法律，即罰金罰鍰提高標準條例第1 條前段
    規定得提高之倍數為2 倍至10倍及刑法第33條第5 款規定之
    罰金最低額1 元計算，刑法第339 條第1 項之詐欺取財罪所
    得科或併科罰金刑最高額為10,000元，最低額為銀元1 元，
    經依現行法規所定貨幣單位折算新臺幣條例第2 條換算為新
    臺幣，最高額雖與新法同為新臺幣30,000元，然最低額僅為
    新臺幣3 元。因此，比較上述修正前、後之刑罰法律，自以
    被告行為時關於科處罰金刑之法律較有利於被告，適用行為
    時法。(二)又被告行為後刑法第41條規定已有修正，行為時之
    刑法第41條第1 項有關易科罰金之折算標，修正前罰金罰鍰
    提高標準條例第2 條前段（現已刪除）規定，就其原定數額
    （一元以上三元以下）提高為一百倍折算一日，則本件被告
    行為時之易科罰金折算標準，應以銀元100 元以上300 元以
    下折算一日，經折算為新臺幣後即以新臺幣300 元以上900
    元以下折算一日，且規定合處罰之數罪，均有得易科罰金之
    情形，其應執行之刑逾6 月者，亦同。惟95年7月1日施行之
    刑法第41條第1 項前段則規定：「犯最重本刑為五年以下有
    期徒刑以下之刑之罪，而受六個月以下有期徒刑或拘役之宣
    告者，得以新臺幣一千元、二千元或三千元折算一日，易科
    罰金。前項規定於數罪併罰，其應執行之刑未逾六月者，亦
    適用之。」，比較修正前後之易科罰金折算標準，以修正施
    行前之規定，較有利於被告，依修正後刑法第2 條第1 項前
    段之規定，應適用行為時即修正前刑法第41條第1 項前段、
    修正前罰金罰鍰提高標準條例第2 條之規定較有利於被告，
    並依修正前刑法第41條第1 項前段、第2 項及修正前罰金罰
    鍰提高標準條例第2 條之規定諭知易科罰金之折算標準。
八、應適用之法條：刑事訴訟法第273 條之1 第1 項、第455 條
    之4 第2 項、第455 條之8 ，修正後刑法第2 條第1 項前段
    ，行為時刑法第339 條第1 項（即罰金刑最低度依修正前刑
    法第33條第5 款），修正前刑法第41條第1 項前段，刑法施
    行法第1 條之1 第1 項、第2 項前段，修正前罰金罰鍰提高
    標準條例第2 條，中華民國九十六年罪犯減刑條例第2 條第
    1 項第3 款、第7 條、第9 條。
九、本判決除有刑事訴訟法第455 條之4 第1 項第1 款、第2 款
    、第4 款、第6 款、第7 款所定情形之一，或違反同條第2
    項規定者外，不得上訴。
十、如不服本件判決，得自收受判決送達之日起10日內，向本院
    提出上訴書狀，上訴於第二審法院。
本案經檢察官鄭堤升到庭執行職務。
中　　華　　民　　國　　96　　年　　12　　月　　28　日
                  刑事庭    法　官　徐  培  元
以上正本證明與原本無異。
                            書記官  楊  美  慧
中　　華　　民　　國　　96　　年　　12　　月　　28　日
附錄本案論罪科刑法條：
中華民國刑法第339條
意圖為自己或第三人不法之所有，以詐術使人將本人或第三人之
物交付者，處5 年以下有期徒刑、拘役或科或併科1 千元以下罰
金。
以前項方法得財產上不法之利益或使第三人得之者，亦同。
前二項之未遂犯罰之。
